臺灣高雄地方法院民事判決
111年度雄簡字第1357號
原      告  曾天錫  
訴訟代理人  李建榮律師
            劉建畿律師
            林宜儒律師
被      告  第一金融資產管理股份有限公司

法定代理人  施志調  
訴訟代理人  許智傑  
            星展(台灣)商業銀行股份有限公司


法定代理人  伍維洪  
訴訟代理人  李正良律師
上列當事人間債務人異議之訴事件，本院於民國111 年9月6日言
詞辯論終結，判決如下：
    主  文
原告之訴駁回。
訴訟費用由原告負擔。
    事實及理由
一、原告主張：㈠被告第一金融資產管理股份有限公司部分：
    被告第一金融資產管理股份有限公司執本院104年度司執字
    第8650號債權憑註為執行名義，對原告之財產實施強制執行
    ，聲請執行金額為本金新台幣（下同）141,788元。案經本
    院111年度司執字第39950號受理，並併入本院110年度司執
    字第111991號案件執行，所查封原告之不動產，業已定期於
    111年7月21日將實施第一次拍賣程序。本院104年度司執字
    第8650號債權憑註，原執行名義係本院102年度司促字第44H
    8號支付命令，此筆債務性質係信用卡之簽帳債務，其債權
    人原為被告第一金融資產管理股份有限公司之前手訴外人荷
    商荷蘭銀行股份有限公司（下稱荷蘭銀行）。惟原告並從未
    向荷蘭銀行申請信用卡，此筆信用卡債權債務關係顯不存在
    。本件被告第一金融資產管理股份有限公司對原告之系爭信
    用卡債務，既有債權不成立之事由。從而，原告依強制行法
    第14條第2項之規定，自得提起債務人異議之訴，請求撤銷
    強制執行程序。㈡被告星展（台灣）商業銀行股份有限公司
    部分：被告星展(台灣)商業銀行股份有限公司執本院105年
    度司促字第34830號支付命令為執行名義，對原告之財產聲
    請強制執行，聲請執行之債權額為本金137,366元。案經本
    院111年度司執字第62902號受理。被告星展(台灣)商業銀行
    股份有限公司之上開債權，原係其前手泛亞銀行（即寶華銀
    行）對原告之信用卡債務，當時寶華銀行之承辦人員與原告
    完成協商程序，雙方同意比照當時渣打銀行、台新銀行（澳
    盛銀行）之信用償債方案以三成計算，原告於協商完成後業
    已給付三成債務完畢，此筆債務已告全部消滅。本件被告星
    展(台灣)商業銀行股份有限公司之前手即訴外人泛亞商業銀
    行股份有限公司（下稱為泛亞銀行），對原告之信用卡債權
    137, 366元，因清償告消滅，顯己無債權可供讓與給被告星
    展(台灣)商業銀行股份有限公司。從而，原告依強制行法第
    14條第2項之規定，自得提起債務人異議之訴，並聲明：㈠本
    院111年度司執字第39950號強制執行事件被告第一金融資產
    管理股份有限公司對原告所為之強制執行程序應予撤銷。㈡
    本院111年度司執字第62902號強制執行事件被告星展（台灣
    ）商業銀行股份有限公司對原告所為之強制行程序應予撤銷
    。
二、㈠被告第一金融資產管理股份有限公司則以：原告於97年2月
    向荷蘭銀行申請信用卡使用，並簽立信用卡申請書。訴外人
    澳商澳盛銀行集團股份有限公司（原名為澳商澳洲紐西蘭銀
    行集團股份有限公司）（下稱澳盛銀行）於99年4月17日概
    括承受訴外人荷商蘇格蘭皇家銀行持有荷蘭銀行在台灣地庭
    所有分行之全部資產、負債及營業，因此原告之信用卡債權
    而由澳盛銀行台北分公司取得。澳盛銀行台北分公司於101
    年06月29日將原告之信用卡債權讓與被告第一金融資產管理
    股份有限公司，該債權讓與依104年11年24日修正前之金融
    機構合併法第15條第1項第1款、第18條第3項規定，於101年
    06月29日太平洋報纸公告以代債權讓與通知，因此被告　第
    一金融資產管理股份有限公司成為原告之債權人。依原告自
    己所提出澳盛銀行分期協議條件確認通知書可證，原告有積
    欠之澳盛銀行信用卡債務尚未清償完畢，被告稱未向荷蘭銀
    行申請信用卡使用，並無理由。再者，依104年7月1日修正
    前之民事訴訟法第521條第1項規定，該支付命令與確定判決
    有同一效力，並非屬執行名義無確定判決同一之效力者，原
    告主張依強制執行法第14條第2項為本案請求，並無理由。
    縱原告係主張強制執行法第14條第1項為本案請求，但前開
    支付命令具有既判力及執行力，原告不得對前開債權、債務
    存在之事實再為爭執，原告僅得以支付命令確定後之事由，
    提起異議之訴。故原告主張未收受到前開支付命令及聲請命
    被告第一金融資產管理股份有限公司提出信用卡消費相關文
    件，均屬為執行名義之支付命令成立前之事由，並非屬支付
    命令成立後或確定後，消滅或妨礙債權人請求之事由，提起
    異議之訴，實無理由。聲明：原告之訴駁回。㈡被告星展（
    台灣）商業銀行股份有限公司則以：泛亞銀行於92年12月10
    日更名為寶華商業銀行股份有限公司（下稱寶華銀行），於
    97年5月24日起訴外人新加坡商星展商業銀行股份有限公司
    經主管機關許可，概括承受寶華銀行，而後於101年1月1日
    起新加坡商星展商業銀行股份有限公司在臺分行主要營業、
    資產及負債分割予被告星展（台灣）商業銀行股份有限公司
    ，原告即被告星展（台灣）商業銀行股份有限公司概括承受
    營業及特定資產負債。原告向原債權人申請現金卡使用，此
    有申請書影本可稽，被告星展（台灣）商業銀行股份有限公
    司於106年2月14日取得支付命令確定，而依支付命令所載可
    ，此執行名義之債權為現金卡債權，而非原告所指之信用卡
    債權等語。聲明：原告之訴駁回。
三、本院判斷：
  ㈠被告第一金融資產管理股份有限公司部分:　　
　⒈按執行名義成立後，如有消滅或妨礙債權人請求之事由發生
    ，債務人得於強制執行程序終結前，向執行法院對債權人提
    起異議之訴。如以裁判為執行名義時，其為異議原因之事實
    發生在前訴訟言詞辯論終結後者，亦得主張之強制執行法第
    14條第1 項定有明文。又按支付命令於民事訴訟法督促程序
    編依本施行法第12條第6 項公告施行後確定者，適用修正後
    之規定；公告施行前確定者，債務人仍得依修正前民事訴訟
    法第521 條第2 項規定提起再審之訴；又債務人對於支付命
    令未於法定期間合法提出異議者，支付命令與確定判決有同
    一之效力，104 年7 月1 日修正前民事訴訟法第521 條第1
    項定有明文。
　⒉被告第一金融資產管理股份有限公司係以本院102年度促字第
    44178號支付命令暨確定證明為書所換發之債權憑證為執行
    名義，對原告聲請強制執行乙節，有上開支付命令確定證明
    書為證。而上述支付命令為102年所核發，依上開104 年7 
    月1 日修正前之規定，自與確定判決有同一效力。是以原告
    所提起之債務人異議之訴，需合於強制執行法第14條第1 項
    所定要件，即消滅或妨礙債權人即被告第一金融資產管理股
    份有限公司請求之事由係發生在系爭支付命令成立之後者始
    可為之。故原告爭執本件債務本身並不存在等情事，均係在
    被告第一金融資產管理股份有限公司主張債務發生時，即系
    爭支付命令前之事由，原告據此為異議事由，已於前開強制
    執行法第14條第1 項規定不符，應予駁回。　　　
  ㈡被告星展(台灣)商業銀行股份有限公司部分：
 　 原告依強制執行法第14條第1 項提起本件債務人異議之訴，
 　 並據以撤銷系爭執行程序，是否有據？
  ⒈按當事人主張有利於己之事實者，就其事實有舉證之責任，
　  民事訴訟法第277 條前段定有明文。而民事訴訟如係由原告
　  主張權利者，應先由原告負舉證之責，若原告先不能舉證，
　  以證實自己主張之事實為真實，則被告就其抗辯事實即令不
　  能舉證，或其所舉證據尚有疵累，亦應駁回原告之請求（最
　  高法院17年上字第917號判例意旨可資參照）。次按強制執 
　  行法第14條第1 項規定之債務人異議之訴，須執行名義成
　  立後，有消滅或妨礙債權人請求之事由發生，始得提起。所
　  謂消滅債權人請求之事由，係指債權人就執行名義所示之請
　  求權，全部或一部消滅。原告主張已償還被告星展(台灣)商
　  業銀行股份有限公司債務，構成強制執行法第14條第1 項項
　  所定事由，為被告星展(台灣)商業銀行股份有限公司所否
　  認，並以前揭前詞置辯。原告就此利己之事實，自應負舉證
　  責任之責。
　⒉經查：原吿主張被告星展(台灣)商業銀行股份有限公司部分
　 前手即寶華銀行與原吿達成協議，同意原吿比照其他銀行清
　 償方案，並提出訴外人渣打國際商業銀行股份有限公司函及
　 澳盛銀行分期還款協議條件確認通知書（見本院卷第33-35 
　 頁），然上開函文收件人非原吿，縱上開內容所載之實際欠
　 款人為原吿，然上開書信之內容至多僅能證明渣打國際商業
　 銀行股份有限公司有提供3折優惠讓債務人可以結清債務，然
　 此為渣打國際商業銀行股份有限公司與原吿間之約定，基於
　 債之相對性原則，自難拘束被告星展(台灣)商業銀行股份有
   限公司。再者，上述澳盛銀行通知書，僅能證明澳盛銀行有
   同意原吿可以分期還款，然此均與被告無涉。是此，原吿迄
   今並未提出寶華銀行確曾同意原吿以3折優惠或分期清償債務
   之證據，是上開函文要難為有利原吿之認定。此外，原吿迄
   今並未提出其有清償本院105年度司促字第34830號支付命令
   所載之債務之證據，是原吿主張已清償完畢對被告星展(台灣
   )商業銀行股份有限公司之債債務，並非事實。是此，原吿既
   然既未還款完畢，被告星展(台灣)商業銀行股份有限公司
　 自得依本院105年度司促字第34830號支付命令所示債權向原
   吿繼續追償。原告復未就本院105年度司促字第34830號支付
   命令成立後，有何消滅或妨礙債權人請求之具體事由發生，
   更為舉證，其所為主張，自屬無據。
四、綜上，原告依強制執行法第14條規定訴請撤銷本院111 年司
    執字第399050及62902號清償債務事件之強制執行程序，均
    無理由，應予駁回。
五、本件事證已臻明確，兩造間其餘主張舉證併所提證據，經本
    院審酌認與判決之結果不生影響，不再一一論列，附此敘明
    。
六、結論：本件原告之訴為無理由。因此判決如主文。本件訴訟
    費用應由原告負擔。　　　
中　　華　　民　　國　　111 　年　　9 　　月　　30　　日
                  高雄簡易庭    法  官  張茹棻
以上正本係照原本作成。
如不服本判決，應於送達後20日內，向本院提出上訴狀並表明上
訴理由，如於本判決宣示後送達前提起上訴者，應於判決送達後
20日內補提上訴理由書（須附繕本）。
中　　華　　民　　國　　111 　年　　9 　　月　　30　　日
                                書記官  黃振祐